【裁判字號】    98,簡上,273
【裁判日期】    981104
【裁判案由】    家庭暴力罪之傷害
【裁判全文】
臺灣臺北地方法院刑事判決             98年度簡上字第273號
上  訴  人
即  被  告  甲○○
上列上訴人即被告因家庭暴力罪之傷害案件，不服本院於中華民
國98年5月27日所為之98年度簡字第2005號第一審簡易判決（聲
請案號：臺灣臺北地方法院檢察署98年度偵緝字第717號），提
起上訴，本院管轄之第二審合議庭判決如下：
    主  文
原判決撤銷。
甲○○傷害人之身體，處拘役伍拾日，如易科罰金，以新臺幣壹
仟元折算壹日。
    事  實
一、甲○○與乙○○於民國97年4月前，曾共同居住在臺北市○○○路○段70-1號8樓之2，有事實上之夫妻關係，屬家庭暴
    力防治法第3條第2款之家庭成員關係，甲○○於民國97年9
    月23日晚上10時35分，於其友人丙○○位於臺北市中山區○○○路○段70之1號6樓之6住處內，因細故與乙○○發生爭執
    ，竟基於傷害之犯意，徒手毆打乙○○，致乙○○受有頭皮
    挫傷、左側背挫傷、左側上臂挫傷、頭部損傷等傷害。
二、案經被害人乙○○訴請臺北市政府警察局中山分局報告臺灣
    臺北地方法院檢察署檢察官偵查後聲請以簡易判決處刑。
    理  由
一、關於證據能力之認定：
（一）被告於審理時，對於證人即被害人乙○○於警詢中之證述
      ，認為未賦予其對質詰問之機會，不能用以證明其犯罪云
      云。本院審酌被告原意，應係指證人乙○○於警詢中之證
      述，屬被告以外之人於審判外之陳述，為傳聞證據，不具
      證據能力。經查：
    1.按被告以外之人於司法警察官或司法警察調查中所為之陳
      述，除符合刑事訴訟法第159 條之2 或同法第159 條之3
      之例外規定外，應屬傳聞證據，而不得作為證據，此觀刑
      事訴訟法第159 條第1 項、第159 條之2 及第159 條之3
      之規定自明。按被告以外之人於司法警察調查中所為之陳
      述，其證據能力有無，依刑事訴訟法第159條之3第3款之
      規定，需具備以下之要件：所在不明無法傳喚或傳喚不
      到、警詢中之陳述具有較可信之特別情況、為證明犯
      罪事實存否所必要者。而所謂警詢中之陳述具有「較可信
      之特別情況」，解釋上係指警詢中陳述之「外部客觀情況
      」值得信用保障者而言，即指陳述在某些特別可信之情況
      下所為時，虛偽陳述之危險性不高，故縱係在審判外之陳
      述，或未賦予當事人之反對詰問權，仍得承認其有證據能
      力，並非指證人於警詢中陳述內容之「可信度」（證明力
      ）很高，否則上述第159條之3規範之具有較可信之特別情
      況，將形同具文。
    2.經查，本院審理時，證人乙○○經本院合法傳拘始終未到
      庭乙節，有送達證書、拘提報告書在卷可稽，足認其所在
      不明無法傳喚及傳喚不到。而證人乙○○於警詢之證述，
      其係於第一時間醫院急診後，隨即攜帶診斷證明書報案（
      詳後述），且警詢時較無人情施壓或干擾，亦無不當取供
      之情形，客觀上有較具可信之特別情況。參以證人乙○○
      於偵訊、審理時均未到庭作證，故其警詢中證述之內容，
      屬證明事實存否所必要，核與刑事訴訟法第159條之3第3
      款所規定的傳聞例外情形相符，依上開規定，應認證人乙○○於警詢中之證述，具有證據能力，合先敘明。
（二）除上開乙○○於警詢中證述外，本案其餘認定犯罪事實所
      引用之本案卷內所有卷證資料，並無證據證明係公務員違
      背法定程序所取得，且被告於本院審理終結前就卷內所有
      之卷證資料之證據能力均表示無意見，又卷內之文書證據
      ，亦無刑事訴訟法第159條之4之顯有不可信之情況與不得
      作為證據之情形，則依刑事訴訟法第159條之5之規定，本
      案認定犯罪事實所引用之本案卷證所有證據，均有證據能
      力。
二、訊據被告甲○○固供認有於前揭時、地，於其友人丙○○之
    臺北市中山區○○○路○段70之1號6樓之6住處內，與告訴人
    乙○○因細故發生爭執，惟矢口否認有何傷害犯行，辯稱：
    案發當時伊與告訴人已非男女朋友，亦不想與其再有牽扯，
    但告訴人賴著不走，所以伊要趕告訴人走，但告訴人不離開
    ，伊就與告訴人發生口角，並無任何肢體上之接觸。就算有
    發生拉扯也不是傷害，因為告訴人不離開，所以伊就把告訴
    人往門外推，推出去後，告訴人就自行離開云云（見審卷第
    66頁以下）。經查：
（一）關於被告於前揭時、地與告訴人乙○○發生爭執，並徒手
      傷害告訴人之事實乙節，業據證人即告訴人乙○○於警詢
      中證述明確（見97年度偵字第26227號卷第5頁以下），且
      有馬偕醫院診斷證明書在卷可稽（見同上偵卷第7頁）。
      本院審酌證人乙○○指訴遭傷害之過程與診斷證明書上記
      載之傷勢大致相符，且其遭傷害後即行急診就醫（依診斷
      證明書上記載係9月23日23時05分急診），隨後立即報警
      （觀諸97年度26227號卷第10頁之受理刑事案件報案三聯
      單上記載報案受理時間為97年9月24日0時31分），尚無瑕
      疵可指。加以被告復於偵訊中自白傷害乙○○之犯行（詳
      後述），就傷害之事實互核相符。是證人乙○○之證述，
      應堪採信。
（二）另被告於經地檢署檢察官通緝到案時於偵查中供稱：「（
      問：97年9月23日晚上10時35分，有無在臺北市中山區○○○路○段70之1號8樓之2住處，毆打告訴人乙○○？）
      有。」等語（見98年度偵緝字第717號卷第17頁，至檢察
      官問題中所述「8樓之2」，應係誤將犯罪地點認為係乙○○原租屋處，而誤植於偵訊問題中，此部分詳後述）。本
      院審酌一個理性之成年人，如果沒有犯罪，除非係頂替、
      遭刑求等特殊原因，否則應不會在偵審程序中承認自己所
      沒有做過之犯罪事實。查本件被告既然經檢察官告以刑事
      被告訴訟程序上之權利後，向檢察官自白承認確有毆打傷
      害告訴人之事實，佐以前述理由欄二(一)所載之補強證據，
      應可認定被告確有傷害乙○○，殆無疑義。就此，被告雖
      辯稱：當時可能是聽錯檢察官的話，沒有聽清楚，才會承
      認毆打乙○○之行為云云（見審卷第66頁背面）。惟查，
      觀諸上開偵訊筆錄，檢察官提問相當簡單明瞭，被告回答
      亦明確，且被告並於受訊問人欄處簽名，表示已閱覽筆錄
      內容無誤，加以該次庭訊復有錄影光碟佐證，足證被告應
      明確知悉檢察官問題內容並做出回答。是被告此部分之辯
      解，顯屬卸責之詞，尚難憑採。
（三）關於被告傷害乙○○之地點，究竟係臺北市中山區○○○
      路○段70之1號「8樓之2」（下稱「8樓之2」）？抑或同
      號「同號6樓之6」（下稱「6樓之6」）乙節？經查，(1)證
      人乙○○於警詢中即指稱傷害之地點係在「6樓之6」等語
      （見97年度偵字第26227號卷第5頁），而被告於審理時亦
      供稱：伊之前係與乙○○一起住在「8樓之2」，但到了97
      年4月之後伊就沒有居住在該處，至於「6樓之6」係伊朋
      友丙○○承租的地方，而97年9月23日伊係在「6樓之6」
      與乙○○發生拉扯等語（見審卷第15頁背面）。而證人丙○○亦到庭證稱：「8樓之2」係乙○○之租屋處，甲○○
      之前與乙○○住在哪裡，後來乙○○沒有繳房租，所以被
      斷水斷電，才住在伊家中，97年9月23日晚間在「6樓之6
      」租屋處時，伊當時在上網，甲○○、乙○○有發生爭吵
      等語（見審卷第37頁背面）。綜上各情由上可知，「8 樓
      之2」應係乙○○原租屋處，案發前就未居住於該處，甚
      至已遭斷水斷電，是本件案發之地點，應確係「6樓之6」
      無訛。(2)至被告固於偵訊中自白在「8樓之2」傷害乙○○
      ，然觀諸該偵訊筆錄之記載，檢察官係訊問被告有無在臺
      北市中山區○○○路○段70之1號「8樓之2」住處毆打告
      訴人乙○○？而被告始答稱「有」等語（見98年度偵緝字
      第717號卷第17頁）。可知並非係被告主動陳稱案發地點
      在「8樓之2」，而遍查該偵卷內容，除乙○○於警詢中記
      載現居地在「8樓之2」外，並無其他傷害地點發生該處之
      證據，且兩處地址僅樓別不同，易生混淆，由此可推知，
      應係檢察官訊問時將乙○○筆錄上記載之現居地誤認為係
      行為地而加訊問，而被告亦未仔細區辯門牌號碼而逕為承
      認傷害乙○○。準此，被告於偵訊中對於其確有於前揭時
      間傷害乙○○之主要事實自白不諱，而地點僅係檢察官訊
      問時之誤植，，此並不影響被告自白之證明力，併此敘明
      。(3)綜上，被告傷害乙○○之地點，應係臺北市中山區○○○路○段70之1號6樓之6，應堪認定。
（四）至證人丙○○固到庭證稱：「（問：97年9月23日晚上10
      點30分，甲○○、乙○○是否有在你的住處發生爭吵？）
      有，當時我在場。」、「（問：有無看到甲○○和乙○○
      發生爭吵時，甲○○出手拉乙○○？）沒有看到，我當時
      在上網，我上網的地方離他們爭吵的距離約3、4步的距離
      ，他們吵了10幾分鐘。」、「（問：乙○○、甲○○爭吵
      完之後，如何離去？）乙○○很生氣就哭著走了，我也不
      知道她為什麼生氣。」等語（見審卷第38頁以下）。惟查
      ，被告已於準備程序時自承當時有與乙○○在「6樓之6」
      朋友租屋處與乙○○「發生拉扯」之不利於己事實（見審
      卷第15頁以下），而證人丙○○卻證稱沒有看到被告出手
      拉乙○○云云。由此可知，若非證人迴護被告，則係證人
      並未明確注意或目擊案發經過，從而，證人丙○○之上開
      證述，尚難作為有利於被告之認定。
（五）綜上所述，被告上開所辯，屬卸責之詞，不足採信，本案
      事證明確，被告犯行，洵堪認定。
二、按家庭暴力者，謂家庭成員間實施身體或精神上不法侵害之
    行為；又家庭暴力罪者，謂家庭成員間故意實施家庭暴力行
    為而成立其他法律所規定之犯罪，家庭暴力防治法第2條第1
    項、第2項著有明文。查被告於行為時，告訴人乙○○與被
    告曾有同居關係，業據被告所同認在卷（見審卷第15頁背面
    ），屬家庭暴力防治法第3條第2款所定之家庭成員關係。是
    核被告所為，係犯刑法第277條第1項之普通傷害罪。又被告
    上開傷害犯行亦屬家庭暴力防治法第2條第2項之家庭暴力罪
    ，惟因家庭暴力防治法之上開條文並無罰則規定，是以此部
    分傷害犯行僅依前開刑法普通傷害罪之規定予以論罪科刑，
    附此敘明。
三、原審據以論罪科刑，固非無見，惟查：原審判決事實欄引用
    聲請簡易判決處行書之記載，而認定本件傷害犯行發生於臺
    北市中山區○○○路○段70之1號「8樓之2」。惟依前開理由
    欄說明，可知本件被告與乙○○發生爭執、傷害之地點應為
    臺北市中山區○○○路○段70之1號「6樓之6」，而檢察官亦
    於本院98年10月5日審理程序中，當庭更正犯罪地點為臺北
    市中山區○○○路○段70之1號6樓之6（見98年度簡上字第
    273 號卷第62頁反面），是原審此部分關於犯罪地點之認定
    ，尚有未洽。被告上訴意旨仍執陳詞否認犯罪，固無可取，
    然原審判決既有前揭可議之處，即屬無可維持，自應由本院
    予以撤銷改判。爰審酌被告犯後經通緝始到案，於偵訊中固
    供認犯行，然於審理時卻否認犯行，態度欠佳，併參酌告訴
    人受傷害之程度，被告迄今尚未與告訴人和解，及其犯罪動
    機、犯罪手段、犯後態度等一切情狀，爰量處如主文所示之
    刑，以資儆懲。
據上論斷，應依刑事訴訟法第455條之1第1項、第3項、第369條
第1項前段、第364條、第299條第1項前段，刑法第277條第1項、
第41條第1項前段，刑法施行法第1條之1第1項、第2項前段，判
決如主文。
本案經檢察官張世和到庭執行職務。
中    華    民    國    98    年    11    月     4    日
                  刑事第十一庭  審判長法官  劉方慈
                                      法官  黃紹紘
                                      法官  顧正德
以上正本證明與原本無異。
本判決不得上訴。
                                書  記  官  郭錦賢
中    華    民    國    98    年    11    月    9     日
中華民國刑法第277條
（普通傷害罪）
傷害人之身體或健康者，處 3 年以下有期徒刑、拘役或 1 千元
以下罰金。
犯前項之罪因而致人於死者，處無期徒刑或 7 年以上有期徒刑
；致重傷者，處 3 年以上 10 年以下有期徒刑。


司法院資訊處製作；財團法人民間司法改革基金會備份。
